臺灣士林地方法院交通事件裁定　　95年度交聲字第784、785號
原處分機關　臺北市交通事件裁決所
異　議　人
即受處分人　甲○○
上列異議人即受處分人因違反道路交通管理處罰條例案件，對於
臺北市交通事件裁決所民國95年8 月11日北市裁四字第裁22-A3L
421428號及95年8 月15日北市裁四字第裁22-A3L421429號裁決聲
明異議（原舉發案號：臺北市政府警察局舉發違反道路交通管理
事件通知單北市警交大字第A3L421428 、A3L421429 號），本院
裁定如下：
    主  文
原處分均撤銷。
甲○○不罰。
    理  由
一、按道路交通安全規則第112 條第1 項第4 款規定，在設有禁
    止停車標誌、標線之處所不得停車；又汽車駕駛人停車時，
    在設有禁止停車標誌、標線之處所停車者，處新臺幣（下同
    ）600 元以上1,200 元以下罰鍰，道路交通管理處罰條例第
    56條第1 項第4 款定有明文。又按民國90年1 月17日公布、
    同年6 月1 日施行之道路交通管理處罰條例第21條第1 項第
    6 款、第4 項前段規定，汽車駕駛人，使用註銷之駕駛執照
    駕駛小型車者，處6,000 元以上12,000元以下罰鍰，並當場
    禁止其駕駛及扣留其車輛牌照並扣繳其駕駛執照。查道路交
    通管理處罰條例第21條第1 項第6 款、第4 項前段規定，於
    94年12月28日移列為第21條第1 項第4 款、第4 項前段並修
    正如下：汽車駕駛人，駕駛執照業經註銷仍駕駛小型車者，
    處6,000 元以上12,000元以下罰鍰，並當場禁止其駕駛及扣
    繳其駕駛執照，該規定經行政院於95年6 月23日以院臺交字
    第0950087685號令發布於95年7 月1 日施行。
二、原處分意旨略以：異議人即受處分人甲○○於95年4 月28日
    下午2 時41分許，將車牌號碼BC-6821 號自小客車停放在臺
    北市○○區○○路3 段41號路旁，經警巡行拍照舉發以「在
    劃有黃線路段停車」及「未帶駕照駕駛車輛」違規，就「未
    帶駕照駕駛車輛」違規部分，後經臺北市交通事件裁決所發
    現異議人之駕駛執照因逾期審驗，於83年10月1 日即遭逕行
    註銷，故依職權變更處罰事由為「使用註銷駕駛執照駕車」
    違規，前述2 項違規事實，爰分別依道路交通管理處罰條例
    第56條第1 項第4 款、第21條第1 項第4 款（原處分誤載為
    第6 款），分別裁處罰鍰1,200 元及12,000元（本院按，若
    本件違規行為成立，則原處分關於違反第21條第1 項第4 款
    規定部分，漏記扣繳駕駛執照）。
三、異議意旨略以：本件違規車輛係公司所屬之車輛，員警舉發
    時，該車輛確實停放於汀州路旁地面繪設黃線之公司門前路
    段，然伊並非本件違規停車之駕駛人，實際停車人係曾明皓
    先生，舉發當時拖吊車駛抵，伊自公司內急奔而出，本欲代
    為駛離，然伊駕照因審驗過期吊銷中，伊深知不可駕車，遭
    舉發後，伊確實沒有駕車之行為，裁決機關以伊無照駕車開
    罰，實有誤認本件違規事實之處，況其後駛離系爭車輛亦係
    曾明皓先生，本件違規犯行皆與其無涉，據此聲明異議等語
    。
四、經查：
  (一)本件異議人即受處分人甲○○之駕照因逾期審驗，於83年10
    月1 日即遭逕行註銷之事實，業據異議人自承在卷，並有95
    年9 月10日臺北市交通事件裁決所汽車駕駛人螢幕列印資料
    1 份在卷可佐；又按道路交通管理處罰條例第56條第1 項第
    4 款違規停車及第21條第1 項第4 款使用註銷駕駛執照駕車
    之規定，其構成要件規定之處罰主體皆限於汽車駕駛人，合
    先敘明。
  (二)詰之證人即舉發本件違規行為之臺北市政府警察局交通大隊
    直屬第二分隊員警乙○○到庭結證稱：我所屬單位是執行拖
    吊違規停車勤務之單位，只要有黃線停車之情事，我們就會
    執行，舉發當時，異議人自公司內急奔而出，我們即請他出
    示駕、行照，我們當天沒有拖吊系爭車輛，只有拍照當場舉
    發違規；舉發後，我們就先離開了，其後異議人有無發動車
    輛或將車輛駛離，我沒有看到；就舉發照片所攝異議人坐於
    車內之情形，異議人當時是為了拿取系爭車輛之行車執照，
    恰巧為我們拍到等語（參本院96年1 月17日訊問筆錄），查
    證人乙○○與異議人素昧平生，係依法執行勤務之公務員，
    當無設詞包庇迴護異議人之理，可證本件員警於舉發當時並
    未當場目睹異議人有違規停車或駕車之行為。
  (三)另證人曾明皓亦到庭結證稱：我與異議人係明醇企業同事，
    95年4 月28日下午2 時40分左右，系爭車輛停放在汀州路旁
    ，是我停放的，當天我在地下室整理貨物，因為該處沒有多
    餘的停車格，所以我將車輛停在違規遭舉發之處，後來拖吊
    車來，我們認為只要有人出去看著車子，車子就不會被拖走
    ，所以異議人就出去顧車子；系爭車輛是我開車載貨駛離現
    場，異議人自始至終都沒有駕駛該部車輛或停放該車等語綦
    詳（同參本院96年1 月17日訊問筆錄），查證人曾明皓與異
    議人雖係公司同事，惟就本件違規停車行為自承犯行，其有
    受處罰之虞仍不拒絕證言，當無設詞迴護異議人脫罪之理，
    佐以其所證當時因尋覓停車位未著，故停放車輛於公司門口
    ，因忙於理貨，其後開車載貨駛離等情，其證言合於常情而
    堪採信，足證本件異議人並無違規停車或使用註銷駕駛執照
    駕車之情事，異議人之主張理由誠為可採。
  (四)末查，行政罰法業已於95年2 月5 日生效施行，查行政罰法
    第4 條、第5 條規定，違反行政法上義務之處罰，以行為時
    之法律或自治條例有明文規定者為限。行為後法律或自治條
    例有變更者，適用行政機關最初裁處時之法律或自治條例。
    但裁處前之法律或自治條例有利於受處罰者，適用最有利於
    受處罰者之規定。按90年1 月17日公布、同年6 月1 日施行
    之道路交通管理處罰條例第21條第1 項第6 款、第4 項前段
    規定，汽車駕駛人，使用註銷之駕駛執照駕駛小型車者，處
    6,000 元以上12,000元以下罰鍰，並當場禁止其駕駛及扣留
    其車輛牌照並扣繳其駕駛執照。查道路交通管理處罰條例第
    21條第1 項第6 款、第4 項前段規定，於94年12月28日移列
    為第21條第1 項第4 款、第4 項前段並修正如下：汽車駕駛
    人，駕駛執照業經註銷仍駕駛小型車者，處6,000 元以上12
    ,000 元 以下罰鍰，並當場禁止其駕駛及扣繳其駕駛執照，
    該規定經行政院於95年6 月23日以院臺交字第0950087685號
    令發布於95年7 月1 日施行，此有道路交通管理處罰條例法
    規沿革表1 份附卷可按。本件事發行為之時間點為95年4 月
    28日，行政機關最初裁處時之時間點雖分別為95年8 月11日
    及95年8 月15日，然本院審認本件犯行適用本件之處罰條文
    結果並未成立，惟仍係以95年7 月1 日以後有效施行之處罰
    條文為依歸，而非以95年7 月1 日以前之規定為依據，併此
    指明。
五、此外，復查無其他積極證據足資認定異議人有裁決書所載之
    違規事實，原處分機關未加詳查，遽引道路交通管理處罰條
    例第56條第1 項第4 款、第21條第1 項第4 款（原處分誤載
    為第6 款）規定，分別裁處罰鍰1,200 元及12,000元罰鍰，
    實有未洽，本件異議為有理由，應均撤銷原處分，另諭知異
    議人不罰。
據上論斷，應依道路交通案件處理辦法第20條，裁定如主文。
中　　華　　民　　國　　96　　年　　4 　　月　　9 　　日
                  交通法庭法　官  黃潔茹
以上正本證明與原本無異。
如不服本裁定應於送達後5 日內向本院提出抗告狀。
                          書記官  柳瑞宗
中　　華　　民　　國　　96　　年　　4 　　月　　9 　　日
